【裁判字號】    97,交抗,901
【裁判日期】    970818
【裁判案由】    聲明異議
【裁判全文】
臺灣高等法院臺中分院刑事裁定         97年度交抗字第901號
抗  告  人  交通部公路總局台中區監理所豐原監理站
代  表  人  甲○○
受處分人    乙○○
上列抗告人因受處分人違反道路交通管理處罰條例案件，對於台
灣台中地方法院交通法庭97年7月9日所為裁定（原審案號：97年
度交聲字第1981號裁定；原處分案號：交通部公路總局台中區監
理所豐原監理站豐監稽違字第裁63-HD0000000號），提起抗告
，本院裁定如下：
    主    文
抗告駁回。
    理    由
一、抗告意旨略以：「道路交通管理處罰條例第35條第1項第1款
    規定：汽車駕駛人，駕駛汽車經測試檢定酒精濃度超過規定
    標準者，處新台幣1萬5千元以上6萬元以下罰鍰及吊扣其駕
    駛執照1年。」汽車駕駛人因違反上開規定，受吊扣駕駛執
    照處分，如無當時駕駛車種之駕駛執照，吊扣其持有之他車
    種之駕駛執照，主要考量其違規行為對道路交通秩序之維持
    及道路交通安全已生較大影響，基於一人一照之原則，故吊
    扣其持有之駕駛執照，以限制其繼續駕車行駛道路之權利，
    係屬駕駛行為之限制，非因其駕駛車類不同而有所差異。因
    提起抗告，撤銷原裁定，維持原處分云云。
二、原審法院交通法庭以：
(一)、本件受處分人乙○○聲明異議意旨略以：伊係駕駛自用小客
    車酒駕，而非聯結車，竟被吊扣職業聯結車駕駛執照為裁罰
    ，請求撤銷關於吊扣聯結車駕駛執照之裁罰等語。
(二)、按道路交通管理處罰條例第35條1項規定：「汽車駕駛人，
    駕駛汽車經測試檢定有下列情形之一者，處新台幣一萬五千
    元以上六萬元以下罰鍰，並當場移置保管該汽車及吊扣其駕
    駛執照一年，因而肇事致人受傷，並吊扣其駕駛執照二年，
    致人重傷或死亡者，吊銷其駕駛執照」。次按同條例第68條
    規定：「汽車駕駛人，因違反本條例及道路交通安全規則之
    規定，受吊銷駕駛執照處分時，吊銷其持有各級車類之駕駛
    執照。」。顯然「吊扣」與「吊銷」駕駛執照有輕重之不同
    ，不可比附援引而均同時適用道路交通管理處罰條例第68條
    「吊銷」駕駛執照之規定。況上開條例原規定「汽車駕駛人
    因違反本條例及道路交通安全規則之規定，受吊扣或吊銷駕
    駛執照處分時，吊扣或吊銷其持有各級車類之駕駛執照。」
    ，經立法委員以該條例不符合比例原則而提出修正案，原擬
    修正為「吊扣或吊銷其違法或違規當時所駕駛車輛之駕駛執
    照」，嗣因交通部反對後，朝野協商之結果，修正為「受吊
    銷駕駛執照處分時，吊銷其持有各級車類之駕駛執照」（見
    立法院公報第94卷第48期立法院第六屆第二會期交通委員會
    第三次全體委員會議紀錄），是以依該修正後之法律，業已
    將吊扣駕駛執照之部分刪除，依法自不得再以修正前之道路
    交通管理處罰條例第68條之規定吊扣各級車類之駕駛執照。
(三)、經查：
  １、本件受處分人持有職業聯結車駕駛執照駕駛上開自用小客
      車，經檢測後酒精濃度超過規定標準之違規事實，為受處
      分人乙○○所不爭執，並有臺中縣警察局中縣警交字第HD
      0000000號違反道路交通管理事件通知單、交通部公路總
      局臺中區監理所豐原監理站豐監稽違字第裁63-HD0000000
      號裁決書與送達證影本各1份附卷可稽，本件違規事實洵
      堪認定。惟受處分人乙○○所持有之駕照種類係職業聯結
      車之駕駛執照，依原處分機關移送書所載，汽車駕駛人向
      公路監理機關申請登記，考驗及格後發給汽車駕駛執照，
      即為駕駛汽車之許可憑證；而取得高一級車類之駕駛資格
      者，應換發駕駛執照，並准其駕駛較低級車類之車輛，故
      本件異議人即受處分人乙○○已領有職業聯結車之職業駕
      駛執照，得駕駛大貨車、小型車、輕型機器腳踏車，並非
      無照駕駛。又目前公路監理機關實務僅核給最高級（即多
      合一之駕駛資格）汽車駕照1張，受處分人亦陳稱僅領有
      前揭職業聯結車駕駛執照駕駛，並未領有自小客車駕駛執
      照等情（見本件聲明異議狀），故受處分人未領有自小客
      車駕駛執照甚明。
  ２、依前揭說明，駕駛人受吊扣駕駛執照處分時，不再吊扣其
      持有各級車類之駕駛執照，故原處分機關於作成吊扣駕駛
      執照處分時，應就行為人所應吊扣之駕駛執照種類予以限
      定，始符合依法行政原則。原處分機關以道路交通管理處
      罰條例第35條第1項第1款之規定，認應剝奪受處分人汽車
      駕駛用路權，已不當擴張解釋限制人民權利之法律，與依
      法行政原則有違，是本件應僅吊扣小型車之駕駛執照，以
      避免過度影響人民之工作及生活，始符合修法本旨。
  ３、又按取得大客車駕駛資格者應換發駕駛執照，並准其駕駛
      較低級車類之車輛，如代用大客車、大客貨兩用車、曳引
      車、小型車、輕型機器腳踏車等，道路交通安全規則第61
      條定有明文，是汽車駕駛人持有聯結車駕駛執照，即可駕
      駛前述多種「較低級車類」之車輛，換言之，駕駛人雖僅
      持有1張聯結車駕駛執照，然該駕駛執照實包含多種較低
      級種類車輛之駕駛資格，屬「多合一」之駕駛執照。查本
      件受處分人並未領有普通小型車之駕駛執照，然因領有職
      業聯結車駕駛執照因具有駕駛普通小型車之資格，而本件
      受處分人係駕駛普通小型車違規，已如前述，其依法所受
      之處分應為限制其駕駛普通小型車之權利，即僅應吊扣其
      駕駛普通小型車之駕駛資格，而受處分人所持有之駕駛執
      照係「多合一」之駕駛執照，至應如何僅吊扣其自用小客
      車之部分，固有其困難，惟此屬執行方式之問題，尚難僅
      因執行上之困難，即置立法修正通過之條文於不顧。
  ４、綜上所述，原處分機關未審酌及此，逕為裁罰，即難認為
      允當，從而，本件受處分人之異議為有理由，爰撤銷原處
      分關於吊扣職客駕照（職業大客車駕駛執照）12個月部分
      ，改諭知如主文第2項所示之處罰。
三、查道路交通管理處罰條例對於違規駕駛人，設有吊扣或吊銷
    駕駛執照處罰之規定者，並非僅該條例第35條。而現行道路
    交通管理處罰條例第68條僅規定：「汽車駕駛人，因違反本
    條例及道路交通安全規則之規定，受吊銷駕駛執照處分時，
    吊銷其持有各級車類之駕駛執照。」並未規定吊扣時，亦吊
    扣違規駕駛人持有各級車類之駕駛執照。則於依現行道路交
    通管理處罰條例規定，處罰違規駕駛人「吊銷」駕駛執照處
    分時，固可依上開條例第68條規定，同時吊銷違規人持有之
    各級車類駕駛執照。但於處罰駕駛人「吊扣」駕駛執照處分
    時，即不能「準用」或「類推適用」上開條例第68條關於吊
    銷駕駛人持有各級車類駕駛執照之規定。因此，原審法院將
    原處分關於「吊扣乙○○職業聯結車駕駛執照部分」撤銷，
    諭知吊扣普通小型車駕駛執照十二個月，於法並無不合。抗
    告人仍執上詞抗告，指摘原審裁定不當，其抗告為無理由，
    應予駁回。
爰依道路交通事件處理辦法第25條、第26條、刑事訴訟法第412
條，裁定如主文。
中    華    民    國    97    年    8    月    18    日
            交通法庭    審判長法  官  陳  筱  珮
                              法  官  康  應  龍
                              法  官  趙  春  碧
上列正本證明與原本無異。
不得抗告。
                              書記官  蘇  昭  文
中    華    民    國    97    年    8    月    18    日


司法院資訊處製作；財團法人民間司法改革基金會備份。
